最高法院刑事判決　　　　　　九十四年度台上字第三八五八號
　　上　訴　人　甲○○
　　　　　　　　　　　　33號.
　　　　　　　　乙○○
　　　　　　　　　　　　號
上列上訴人等因常業竊盜案件，不服台灣高等法院台中分院中華
民國九十一年九月二十四日第二審判決（九十一年度上易字第二
二五號，起訴案號：台灣苗栗地方法院檢察署九十年度偵字第六
二七號），提起上訴，本院判決如下：
    主  文
上訴駁回。
    理  由
一常業竊盜部分：
按刑事訴訟法第三百七十七條規定，上訴於第三審法院，非以判
決違背法令為理由，不得為之。是提起第三審上訴，應以原判決
違背法令為理由，係屬法定要件。如果上訴理由狀並未依據卷內
訴訟資料，具體指摘原判決不適用何種法則或如何適用不當，或
所指摘原判決違法情事，顯與法律規定得為第三審上訴理由之違
法情形，不相適合時，均應認其上訴為違背法律上之程式，予以
駁回。本件上訴人甲○○、乙○○上訴意旨略稱：(一)、原判決認
定上訴人等以不詳方法取得人頭戶李永梧之台中市○○路郵局存
摺及金融卡，供被害人匯入款項及供上訴人等提款之用。但該郵
局郵務員張廖麗玲於第一審調查時結證該帳戶係李永梧親自去開
戶使用，並親自換簿；證人李永梧於偵查中亦結證其存簿均由其
本人親自使用，並未出借或遺失。然原判決竟不採信張廖麗玲、
李永梧之證言，有認定事實不依證據及證據上理由矛盾之違法。
又至郵局開戶須本人持身分證親自辦理，原判決竟認只須憑身分
證及印章即可，亦有違經驗法則。況並無扣得存摺及金融卡，又
無上訴人提領該存戶存款之證據可以證明上訴人等確有使用該帳
戶。另扣案之鳥網經苗栗縣政府鑑定屬網麻雀、畫眉等較小型鳥
類用網，鮮少用於捕捉賽鴿，自不適合用以認定上訴人等犯罪。
原判決竟率爾認定山區之鳥網為上訴人等所架設，顯有判決理由
矛盾或理由不備之違法。(二)、人有好潔淨者，亦有不好潔淨者，
原判決謂人均有清潔習性，一段時日必清理車內置物箱垃圾，並
加以丟棄，因而認定上訴人甲○○以前縱曾養過鴿子，鴿毛亦不
致留在上訴人乙○○之機車內迄今，而認該鴿毛為上訴人等竊盜
他人賽鴿所留之物。其論斷過於主觀及武斷，有違論理法則及經
驗法則等語。
惟查證據之取捨與其證明力之判斷，以及事實有無之認定，屬事
實審法院之職權，苟其取捨證據與判斷證據證明力並不違背經驗
法則及論理法則，即不容任意指為違背法令，而執為第三審適法
之上訴理由。本件原審認定上訴人等有原判決所載之常業竊盜犯
行，係以000－000000號係甲○○家中之電話，00－
0000000號係乙○○前夫之電話，00－0000000
號則為乙○○家中之電話。0000－000000號行動電話
係乙○○申請使用者，0000000000號遠傳易付卡包裝
盒係在甲○○家中查獲，甲○○亦有試打使用過等情，為上訴人
等所供承之事實。僅上訴人等辯稱：上開手機已遺失，未用以犯
罪云云。然查依上開電話之通聯紀錄，乙○○自八十九年七月十
日至九月二十八日仍使用0000000000號行動電話門號
，並以不同之手機使用之；乙○○之序號0000000000
00000號手機，曾以被害人蔡寶鳳被冒名申請之00000
00000號行動電話門號用以向賽鴿失竊之被害人恐嚇取財，
乙○○明知其手機並未失竊，竟於獲案後辯稱已失竊，顯係作賊
心虛，正是欲蓋彌彰。而甲○○使用0000000000號行
動電話門號（易付卡）用以恐嚇取財，且交互使用乙○○之上開
手機及另三支手機，顯係為逃避追查。另同為被害人蔡寶鳳被冒
名申請之0000000000號行動電話門號（易付卡）亦用
於乙○○之手機用以向被害人廖三寶恐嚇取財，足證乙○○之手
機曾使用上開蔡寶鳳被冒用之上開二易付卡門號向被害人恐嚇取
財，乙○○所辯手機已遺失、及未使用云云，為逃避刑責之詞。
參以乙○○所有之機車行李箱內被查獲鴿子毛，該鴿子毛應非甲
○○以前飼養鴿子時所留下，否則應已清理丟棄，堪認係乙○○
以該機車為甲○○搬運竊取之賽鴿時所留下。又上訴人等有架設
鳥網竊取賽鴿之犯行，亦有被害人梁明龍等一百十三人之指述筆
錄及匯款單及扣獲之鳥網、袋子、望遠鏡、遠傳易付卡包裝盒等
可資佐證。被害人蔡寶鳳被冒名申辦前述易付卡，亦經其於警詢
時證述無訛。上訴人等竊取賽鴿一百多次，自係以此為業，恃以
維生等證據資料，予以綜合判斷，認上訴人等之竊盜犯行，事證
明確，係成立刑法第三百二十二條之常業竊盜罪，並於法定刑內
量處其刑，已詳其所憑證據及認定之理由。並指駁、說明上訴
人等否認犯罪，何以為卸責飾詞；至於上訴人等自始否認如何取
得前揭他人之行動電話門號，亦未言明其用以叫被害人匯入款項
之李永梧之郵局存摺及提款卡如何取得，然時下撿拾他人身分證
冒名申請行動電話，或至行庫、郵局開戶、或借用身分證，或以
其他原因取得他人身分證為上開申請及開戶行為，或故將帳戶、
提款卡、以相當代價借人使用者，已屢見不鮮，故上訴人等既不
供承如何取得上開門號，存摺、提款卡，只有認定其係以不詳方
法取得。又至郵局憑身分證、印章開戶以後，領款僅憑印章、存
摺即可，換簿亦然，並非認人辦理，故郵務員張廖麗玲於第一審
結證，李永梧親自換簿，李永梧於偵查中結證其存簿均由其本人
親自使用並未出借或遺失云云，均與實情有違，不足據為有利上
訴人等之認定。況且李永梧前科累累，有前案紀錄在卷可揭，可
謂素行不佳，其若將存摺供人使用，亦不肯吐實，故李永梧之證
言更不可採。又上訴人等確有竊取賽鴿恐嚇取財之事實已如前述
，苗栗縣政府鑑定扣案網具非用以捕捉鴿子，亦難憑信之理由。
所為論斷，均有卷存證據資料可資覆按。查李永梧於第一審證稱
：其郵局帳戶是以一萬五千元之代價交予陳水秀使用，存摺及印
章都交予陳水秀等語，足見其郵局帳戶已賣予他人使用，從而原
判決認其於偵查中所言該存摺一直由其本人使用並親自換簿等語
，及郵務員張廖麗玲所稱李永梧親自來換簿等語，不足為有利上
訴人之認定，並無上訴意旨所指認定事實不依證據及理由矛盾之
違法。至於原判決認郵局僅憑身分證及印章即可開戶，並非認人
辦理云云，雖有未當，但除去此部分理由，於判決本旨並無影響
，不得依此為合法之上訴理由。又依卷內台灣中區郵政管理局函
，李永梧之上開郵局帳戶除八十八年十一月二十二日以存款單存
入一千元外，其餘均為入戶匯款（按即被害人之匯入款）及自提
款機提款。又依該帳戶之客戶交易清單，上訴人等於九十年一月
十七日晚被警查獲被羈押後，於後二日（即十一月十八日、十九
日）有六筆匯入款，五筆提款，提領至剩二百六十七元，自同年
月二十日之後即無匯入款，益徵於案發後，因上訴人等之停止竊
盜行為，而無其他被害人被恐嚇而匯入款項。至於該存摺、提款
卡及印章，未被警查獲，或係存放他處，或由其他不詳姓名共犯
持有中，上訴意旨以警方未查獲上開物品，即無從證明其使用該
帳戶云云，自非合法之上訴理由。又上訴人所有被警查獲之鳥網
經苗栗縣政府農業局鑑定結果，雖認較少利用於捕捉賽鴿，常見
農民防範農作物危害使用，但該網具並非在網鴿子之山區現場查
獲，縱該鳥網非供犯罪之用，但尚難以此證明上訴人等未以其他
網具網住而竊取他人賽鴿，原判決認苗栗縣政府之上開公函意見
為難採信，縱有未當，但除去此部分之認定，於判決本旨並不生
影響，尚難執此為適法之第三審上訴理由。至於其他上訴理由，
乃係就原審依憑證據所為認事採證職權之合法行使，依憑己見所
為之任意指摘，殊與法律規定得為第三審上訴理由之違法情形不
相適合。衡以前開說明，其上開上訴部分為違背法律上之程式，
應予駁回。
二恐嚇取財部分：
按刑事訴訟法第三百七十六條所列各罪之案件，經第二審判決者
，不得上訴於第三審法院，法有明文。本件上訴人等所犯刑法第
三百四十六條之恐嚇取財罪部分，核屬刑事訴訟法第三百七十六
條第五款之案件，依首開說明，既經第二審判決，自不得上訴於
第三審法院。縱此部分與常業竊盜部分有方法結果之牽連關係，
為裁判上一罪，但常業竊盜部分之上訴為不合法，本院應從程序
上予以駁回，而無從為實體上判決，對於輕罪部分之此部分，亦
無從適用審判不可分原則，為實體上審判，上訴人等竟復提起上
訴，顯為法所不許，應予駁回。
據上論結，應依刑事訴訟法第三百九十五條前段，判決如主文。
中　　華　　民　　國　九十四　年　　七　　月　二十一　日
                      最高法院刑事第十庭
                          審判長法官  陳　正　庸
                                法官  賴　忠　星
                                法官  王　居　財
                                法官  林　開　任
                                法官  林　立　華
      本件正本證明與原本無異
                                      書  記  官
中　　華　　民　　國　九十四　年　　七　　月　二十八　日
                                                  Ｒ
